【裁判字號】    89,訴,37
【裁判日期】    890607
【裁判案由】    殺人未遂
【裁判全文】
臺灣臺東地方法院刑事判決                            八十九年度訴字第三七號
    公  訴  人  臺灣臺東地方法院檢察署檢察官
    被      告  己○○
    指定辯護人  本院公設辯護人  丁○○
右列被告因殺人未遂案件，經檢察官提起公訴（八十八年度偵字第一七七二號），本
院判決如左：
    主  文
己○○無罪。
    事  實
一、公訴意旨如起訴書所載（如附件）。
二、按犯罪事實應依證據認定之，無證據不得推定其犯罪事實，刑事訴訟法第一百五
    十四條定有明文。次按被告之自白不得作為有罪判決之唯一證據；仍應調查其他
    必要之證據，以察其是否與事實相符，刑事訴訟法第一百五十六條第二項亦規定
    甚詳。自白係被告之認罪行為，其證據證明力最強，立法猶規定不得作為有罪判
    決之唯一證據；舉重以明輕，與被告利害相反之告訴人之指訴，既係以使被告受
    刑事追訴為目的，尤亦不得作為有罪判決之唯一證據。何況，證據資料在證據法
    則上尚有對被告有利之存疑時，如無法依客觀方法排除此項合理之可疑時，依「
    罪疑利益歸被告原則」，不得以此項證據資料作為有罪判決之依據。復按認定被
    告有罪之事實應憑證據；如未能發現相當之證據，或證據不足以證明，自不能以
    推測或擬制之方法，以為裁判之基礎；且認定事實所憑之證據，其為訴訟上之證
    明，須達於通常一般人均不致有所懷疑，而得確信其為事實之程度者，始得據為
    有罪之認定；倘其證明尚未達到此一程度，而有合理之懷疑存在時，尚難為有罪
    之認定基礎；苟積極證據不足為不利於被告事實之認定時，即應為有利於被告之
    認定，更不必有何有利之證據（最高法院三十年上字第八一六號、四十年台上八
    六號、七十六年台上字第四九八六號判決參照）。此為當然之法理。再刑法第二
    百七十一條之殺人罪，以有使人喪失生命之故意為其成立要件，意即須有殺人之
    故意，並著手實施殺人之行為始足當之。
三、徵諸公訴論旨，無非以：告訴人之指述、證人庚○○乙○○○、辛○○、於警偵
    訊時之證詞，均證實被告係以扣案菜刀預藏於腰際，高舉砍殺告訴人之犯行為主
    要論據，（警訊卷第五至七頁，高雄地方法院檢察署八十八年度偵字第一三三○
    一號偵查卷第二十八背面至第二十九頁參照）而認定被告罪嫌。訊據被告己○○
    堅詞否認右揭殺人未遂犯行，辯稱：伊當時固有前往「一流美理髮廳」質問甲○○何以向警方告密，二人因而發生爭執，然並未持刀殺人」等語。經查：
（一）證人乙○○○即案發當時任上開理髮廳之髮姐於本院審理時證述：「（己○○
      進來後說什麼？）... 從進門、吵架、打架我都沒有看到己○○手上拿東西」
      、「（己○○拿什麼打甲○○？）過了一下，己○○、甲○○、庚○○拉扯在
      一起時，我才看到刀在被告手中，他們三人就在搶那把刀」、「（有無看見己○○拿刀在砍甲○○？）沒有，我看見的時候是他們三人在搶刀，他們在搶刀
      時我很害怕就出去了」、「（有無看見拿刀在砍甲○○之動作？）沒有」等語
      ；證人辛○○即案發當時亦任上揭理髮廳髮姐於本院審理時證述：「（八十八
      年五月二十三日案發當日有無在場？）我剛進去，進門時有看到，甲○○、庚○○、己○○在搶一把刀，我看見很害怕，沒注意是誰拿刀」、「（有無看見
      己○○拿刀砍甲○○？）我進去就看到他們在搶刀，我嚇一跳就跑出去，我只
      是看到他們在搶而已」等語，是證人辛○○進入前開理髮廳時及乙○○○所見
      ，皆只是看見甲○○、庚○○、己○○在搶刀之情節，均未看見被告有拿刀砍
      殺告訴人之情形。
（二）至證人辛○○於被告進入上開理髮廳當時有否在場一節，雖經證人丙○○即告
      訴人之女兒於於本院審理時證述：「（當時你在做什麼？）我坐在第一張椅子
      看電視，甲○○躺在最後一張椅子睡覺，我先生（庚○○）坐在我爸爸旁邊，
      王小姐（乙○○○）坐在第三張椅子，蘇小姐坐在第二張椅子」云云，惟查：
      若依上述則王惠蓮有否於被告進入時在場，乙○○○當所知悉，何以乙○○○
      於本院訊問時對辛○○是否在場一節，先係稱：己○○進來店裡到被警察抓走
      ，蘇蕙蓮都不在場，後稱：我不記著蘇小姐當時有無在場等語；證人辛○○於
      本院訊問時證稱：伊進入理髮廳始看到他們在搶刀等語；另徵諸證人即案發當
      時承辦警員戊○○證述：不記得辛○○有無在場，所以未通知她做筆錄等語。
      是丙○○所證述：證人辛○○於被告進入「一流美理髮廳」當時有在場一節，
      有所瑕詞，不足憑信。
（三）另以告訴人之指訴為認定犯罪之依據時，必其陳述並無瑕疵，且就其他方面調
      查，又與事實相符，使能認有證據能力（最高法院六十一年台上字第三○九九
      號判例參照），告訴人於本院調查時證述：「（案發當日被告穿什麼衣服？）
      他穿一般襯衫，短褲，刀沒有刀套，是插在左側肚子與褲子間」等語。惟經本
      院勘驗扣案菜刀，其長度連刀柄約十八公分，寬度約十公分，厚度約○. 二公
      分，刀鋒甚為鋒利，如此厚重鋒利之菜刀，甚難插在左側肚子與短褲間而不影
      響甚至傷害持刀者本身，顯見告訴人之指述已有可疑之處，況且依通常一般人
      之經驗法則，亦難想像既未手握凶器，或預藏於背後，而係將未包著刀套之菜
      刀插在肚子與褲子間，用以隨時行兇。故告訴人供稱被告以上述方式用以行兇
      ，已使一般人產生合理之懷疑，是告訴人上開證詞，無足採信。
  綜上所述，並參酌證人乙○○○於本院訊問時證稱：（有何補充？）刀雖人在被告
  手上，他並沒有殺人之動作及表情，我在想他如果有帶刀，一進門就會去殺熟睡之
  老闆... 」等語。是自難僅以與被告利害相反之告訴人一人之指訴，遽入被告於罪
  。此外，復查無其他積極證據足以證明被告確有被訴之犯行，揆諸上述規定，不能
  證明被告犯罪，自應為其無罪之諭知。
四、據上論結，應依刑事訴訟法第三百零一條第一項判決如主文。
本案經檢察官張添興到庭執行職務
中     華     民     國      八十九      年      六      月    七      日
                                  臺灣臺東地方法院刑事庭
                                      審判長  法  官 蔡勝雄
                                              法  官 錢建榮
                                              法  官 陳兆翔
右正本證明與原本無異。
如不服本判決，應於判決送達後十日內向本院提出上訴狀。（須附繕本）
「切勿逕送上級法院」
                                             書記官  蘇美琴
中     華     民     國      八十九      年      六      月     九     日


司法院資訊處製作；財團法人民間司法改革基金會備份。
